臺灣高雄地方法院刑事判決
111年度審易字第591號
公  訴  人  臺灣高雄地方檢察署檢察官
被      告  王  群


上列被告因違反毒品危害防制條例案件，經檢察官提起公訴（11
0年度偵字第26123號），因被告於準備程序進行中就被訴事實為
有罪之陳述，經本院裁定改依簡式審判程序審理，判決如下：
    主  文
王群持有第三級毒品純質淨重五公克以上，處有期徒刑陸月，併
科罰金新臺幣拾萬元，有期徒刑如易科罰金，罰金如易服勞役，
均以新臺幣壹仟元折算壹日。扣案如附表所示之物，均沒收。
    事實及理由
一、本件被告王群所犯非死刑、無期徒刑、最輕本刑為3年以上
    有期徒刑之罪或高等法院管轄第一審案件，其於準備程序進
    行中，就被訴事實為有罪之陳述，經告知簡式審判程序之旨
    ，並聽取當事人之意見後，本院認宜進行簡式審判程序，爰
    依刑事訴訟法第273條之1第1項規定，裁定進行簡式審判程
    序。又因改行簡式審判程序之故，依刑事訴訟法第159條第2
    項之規定，本件不受同法第159條第1項傳聞法則之限制，合
    先敘明。
二、本案犯罪事實及證據，除證據部分增列「被告於本院審理時
    之自白」外，其餘均引用檢察官起訴書所載（如附件）。
三、論罪科刑：
  ㈠核被告所為，係犯毒品危害防制條例第11條第5項之持有第三
    級毒品純質淨重5公克以上罪。
　㈡觀諸本案查獲經過，警方乃因被告行跡可疑而上前攔查，因
    發現被告身上散發愷他命味道，進而詢問被告有無攜帶違禁
    品，被告即主動交出附表編號1、2所示之第三級毒品供警方
    扣押，並坦承持有第三級毒品純質淨重5公克以上之犯行，
    此有高雄市政府警察局前鎮分局刑事案件報告書在卷足稽（
    見偵卷第3至4頁），足見警方雖因被告身上有愷他命味道而
    懷疑被告持有違禁物，然被告身上縱有愷他命味道，亦可能
    僅是單純施用愷他命或持有少量（純質淨重未達5公克）愷
    他命，尚難逕以此推認被告持有純質淨重5公克以上之第三
    級毒品，是被告在警方尚無確切之依據可合理懷疑被告涉有
    本案持有第三級毒品純質淨重5公克以上之犯行前，即主動
    坦承本案犯行並接受裁判，應認符合自首要件，爰依刑法第
    62條前段規定減輕其刑。
　㈢爰以行為人之責任為基礎，審酌被告明知毒品有害於人體，
    猶無視於國家對於杜絕毒品犯罪之禁令而為本案犯行，且所
    持有之第三級毒品數量非微，助長毒品流通，對社會治安亦
    產生潛在威脅，所為實屬不該；惟念其犯後坦承犯行，態度
    尚可，兼衡其於本院審理時自陳之教育程度與經濟狀況（詳
    見本院卷第41頁）、素行（詳卷附臺灣高等法院被告前案紀
    錄表）暨檢察官求刑意見等一切情狀，量處如主文所示之刑
    ，並諭知易科罰金及易服勞役之折算標準。
四、沒收部分：
　　查扣案如附表編號1、2所示之物，經鑑驗均含第三級毒品愷
    他命成分（檢驗前總純質淨重合計約為88.89公克），均屬
    違禁物，應依刑法第38條第1項規定，均宣告沒收；又包裝
    上開第三級毒品之包裝袋及瓶子，因與其上所殘留之毒品難
    以析離，且無析離之實益與必要，爰與所包裝之毒品整體同
    視，併予沒收；至於鑑驗消耗部分，既已滅失，毋庸宣告沒
    收。
據上論斷，應依刑事訴訟法第273 條之1 第1 項、第299 條第1
項前段、第310條之2、第454條第2項，判決如主文。
本案經檢察官杜妍慧提起公訴，檢察官范文欽到庭執行職務。
中    華    民    國   111    年      7   月    27    日
                  刑事第五庭  法  官  林明慧
以上正本證明與原本無異。
如不服本判決應於收受送達後20日內向本院提出上訴書狀，並應
敘述具體理由；如未敘述上訴理由者，應於上訴期間屆滿後20日
內向本院補提理由書（均須按他造當事人之人數附繕本）「切勿
逕送上級法院」。
中　　華　　民　　國　　111 　年　　7 　　月　　27　　日
                              書記官  鄭永媚
附錄本案論罪科刑法條： 
毒品危害防制條例第11條
持有第一級毒品者，處3 年以下有期徒刑、拘役或新臺幣30萬元
以下罰金。
持有第二級毒品者，處2 年以下有期徒刑、拘役或新臺幣20萬元
以下罰金。
持有第一級毒品純質淨重十公克以上者，處1 年以上7 年以下有
期徒刑，得併科新臺幣1 百萬元以下罰金。
持有第二級毒品純質淨重二十公克以上者，處6 月以上5 年以下
有期徒刑，得併科新臺幣70萬元以下罰金。
持有第三級毒品純質淨重五公克以上者，處2 年以下有期徒刑，
得併科新臺幣20萬元以下罰金。
持有第四級毒品純質淨重五公克以上者，處1 年以下有期徒刑，
得併科新臺幣10萬元以下罰金。
持有專供製造或施用第一級、第二級毒品之器具者，處1 年以下
有期徒刑、拘役或新臺幣10萬元以下罰金。
附表： 
編號 品名、數量、外觀 鑑驗結果 證據出處    1 白色晶體2包（含包裝袋2只） 均檢出第三級毒品愷他命成分（檢驗前總純質淨重約共為81.38公克） 內政部警政署刑事警察局111年3月28日刑鑑字第1110026074號鑑定書（見偵卷第67至68頁）   2 淡黃色晶體1瓶（含瓶子1瓶） 檢出第三級毒品愷他命成分（檢驗前純質淨重約為7.51公克） 同上 
附件：
臺灣高雄地方檢察署檢察官起訴書
                                    110年度偵字第26123號
　　被　　　告　王群　　男　25歲（民國00年00月00日生）
　　　　　　　　　　　　住○○市○鎮區○○○路000巷00號
　　　　　　　　　　　　國民身分證統一編號：Z000000000號
上被告因違反毒品危害防制條例案件，業經偵查終結，認應提起
公訴，茲將犯罪事實及證據並所犯法條分敘如下：　
　　　　犯罪事實
一、王群明知愷他命係毒品危害防制條例第2條第2項第3款所列
    之第三級毒品，不得非法持有，竟基於持有第三級毒品純質
    淨重5公克以上之犯意，於民國110年11月27日3時許，在高
    雄市新興區七賢路上之大世界舞廳內，以新臺幣（下同）15
    萬元之代價向姓名年籍不詳、綽號「胖胖」之成年男子購入
    愷他命2包及1瓶（驗前總純質淨重推估共計為88.89公克）
    ，而無故持有之。嗣其於110年11月28日2時30分許，在高雄
    市前鎮區沱江街110巷口前，為警攔查當場查獲，並扣得如
    上開毒品，而查悉上情。
二、案經高雄市政府警察局前鎮分局報告偵辦。
　　　　證據並所犯法條
一、證據清單及待證事實
編號 證 據 名 稱 待證事實 1 被告王群於警詢及偵訊中之自白 坦承全部犯罪事實。 2 高雄市政府警察局前鎮分局扣押筆錄、照片2張、扣押物品目錄表、內政部警政署刑事警察局111年3月28日刑鑑字第1110026074號鑑定書各1份 證明扣案毒品經送驗後均為第三級毒品，於計算純度比例後，檢驗前總純質淨重已有5公克以上之事實。 
二、核被告所為，係犯毒品危害防制條例第11條第5項之持有第
    三級毒品純質淨重5公克以上之罪嫌。扣案物請依法宣告沒
    收之。至報告意旨認被告持有上揭第三級毒品，另涉犯毒品
    危害防制條例第5條第3項意圖販賣而持有第三級毒品犯行乙
    節。惟按犯罪事實應依證據認定之，無證據不得認定犯罪事
    實，刑事訴訟法第154條第2項定有明文；又認定不利於被告
    之事實，須依積極證據，苟積極證據不足為不利於被告事實
    之認定時，即應為有利於被告之認定，更不必有何有利之證
    據，最高法院30年上字第816號判例意旨參照。訊據被告堅
    詞否認有何上開犯行，辯稱：伊無販賣之犯意，扣案之毒品
    是自己要施用的等語。經查，報告意旨認為被告涉有上開犯
    嫌，無非以於上開為警查獲之時、地，被告經警起獲上開扣
    案物為其唯一論據。惟扣案之第三級毒品雖在被告持有狀態
    下所查獲，但違禁物持有之狀態，並非必可推知持有之原因
    ，依通常生活經驗，可能為單純持有、寄藏或因施用而持有
    之行為，茍無確切事證，甚難僅因單純持有毒品而率行臆測
    行為人是出於販賣之主觀犯意，而本案報告機關除查得上開
    扣案物外，並未查獲被告曾經販賣毒品予何人，或有何人指
    證欲向或曾向被告購買毒品之具體事證，復查無其他意圖販
    賣毒品之相關證物，諸如任何帳冊或大量交易款項等相關物
    證用供佐憑，自難僅憑前揭扣案毒品，即據以擬制、推認被
    告涉有報告意旨所指之犯行。是本案尚乏積極證據足資證明
    被告涉有報告意旨所指之意圖販賣而持有第三級毒品罪嫌。
    揆諸上開法條規定及判例意旨，應認被告罪嫌不足。惟此部
    分倘成立犯罪，與上開經起訴之持有第三級毒品罪嫌部分，
    有想像競合犯之裁判上一罪關係，爰不另為不起訴之處分，
    附此敘明。
三、依刑事訴訟法第251條第1項提起公訴。  
　  此　  致
臺灣高雄地方法院
中　　華　　民　　國　 111　　年　　5 　　月　　5 　　日
　　　　　　　　　　　　　　　檢　察　官  杜妍慧
上正本證明與原本無異
中　　華　　民　　國　 111　　年　　5 　　月　　14　　日
                              書  記  官  林鳳儀
所犯法條：
毒品危害防制條例第11條
持有第一級毒品者，處3 年以下有期徒刑、拘役或新臺幣30萬元
以下罰金。
持有第二級毒品者，處2 年以下有期徒刑、拘役或新臺幣20萬元
以下罰金。
持有第一級毒品純質淨重十公克以上者，處1 年以上7 年以下有
期徒刑，得併科新臺幣1百萬元以下罰金。
持有第二級毒品純質淨重二十公克以上者，處6 月以上5 年以下
有期徒刑，得併科新臺幣70萬元以下罰金。
持有第三級毒品純質淨重五公克以上者，處2 年以下有期徒刑，
得併科新臺幣20萬元以下罰金。
持有第四級毒品純質淨重五公克以上者，處1 年以下有期徒刑，
得併科新臺幣10萬元以下罰金。
持有專供製造或施用第一級、第二級毒品之器具者，處1 年以下
有期徒刑、拘役或新臺幣10萬元以下罰金。